【裁判字號】    98,訴,307
【裁判日期】    980429
【裁判案由】    損害賠償
【裁判全文】
臺灣臺中地方法院民事判決          98年度訴字第307號
原      告  乙○○
被      告  甲○○
訴訟代理人  鄭志明  律師
上列當事人間請求侵權行為損害賠償事件，原告提起刑事附帶民
事訴訟，經本院刑事庭移送前來（98年度中交簡附民字第1號）
，本院於民國98年4月8日言詞辯論終結，判決如下：
    主      文
被告應給付原告新臺幣壹拾陸萬肆仟肆佰捌拾元及自民國九十八
年二月六日起至清償日止，按年息百分之五計算之利息。
原告其餘之訴駁回。
訴訟費用由被告負擔百分之二十三，餘由原告負擔。
本判決第一項得假執行；但被告如以新臺幣壹拾陸萬肆仟肆佰捌
拾元為原告預供擔保，得免假執行。
原告其餘假執行之聲請駁回。
    事實及理由
甲、程序方面：
    按訴狀送達後，原告不得將原訴變更或追加。但擴張或減縮
    應受判決事項之聲明者，不在此限。民事訴訟法第255條第1
    項第3款定有明文。本件原告提起本訴原第1項聲明請求：「
    被告應賠償原告新台幣（以下同）720,880元，並自本訴狀
    繕本送達翌日即民國（以下同）97年12月18日起至清償日止
    ，按年息百分之10計算之利息。」；嗣於本院98年2月25 日
    言詞辯論期日當庭變更聲明：「被告應賠償原告720,880 元
    ，並自98年2月6日起至清償日止，按年息百分之5計算之利
    息。」，核係減縮應受判決事項之聲明而為訴之變更，依前
    開說明，應予准許，合先敘明。
乙、實體方面：
  壹、兩造主張：
    一、原告主張：被告於97年7月26日晚間，駕駛車牌號碼672
        7-TY號自小客車，沿台中市○○路往成都路自北往南方
        向行駛，於同日晚間11時33分許，行經台中市○○路與
        華美西街交岔路口時，未遵守前方號誌仍係紅燈之狀態
        ，貿然闖越紅燈，適有原告騎乘車牌號碼JBS-446 號重
        機車，沿華美西街往中清西二街自東往西方向行駛，待
        被告發覺時煞避已不及，二車因而於文心路與華美西街
        交岔路口發生碰撞，致原告受有左側股骨頸骨折之傷害
        。前揭被告之過失傷害行為，經臺灣臺中地方法院檢察
        署97年度偵字第27193號聲請本院刑事庭以簡易判決處
        刑，嗣經本院97年度中交簡字第2734號判決被告過失傷
        害，處拘役58日確定。被告過失傷害原告之身體健康，
        自應負損害賠償責任。查原告受有如下之損害：
        (1)就醫通勤費用：3500元。本件原告車禍受傷後，原告
          必須從台中水湳搭乘計程車至中國醫藥大學附設醫院
          看診，共七次，單程車資300元，有時因回家探視其
          母，故由彰化芬園搭乘計程車至醫院，單程則需700
          元，故請求被告應賠償車資3,500元（單次500元×7
          次＝3,500元）。
        (2)看護費用：50,000元。本件原告車禍受傷後，原告之
          妻即辭去工作照顧原告，茲以每月25,000元請求2個
          月之看護費用（25,000元×2個月＝50,000元）。
        (3)醫療費用：7,380元。
        (4)工作損失：360,000元（45,000元×8個月＝360,000
          元）。
        (5)精神慰撫金：300,000元。
        以上共計720,880元（3,500＋50,000＋7,380＋360,000
        ＋300,000＝720,880）。並聲明：被告應賠償原告720,
        880元整，並自98年2月6日起至清償日止按年息百分之5
        計算之利息；原告願供擔保請准宣告假執行。
  二、被告對於原告主張本件肇事責任屬於被告，被告應負損害
      賠償責任，原告支出醫療費用：7,380元等節固不爭執，
      惟辯稱略以：原告主張之看護費、通勤車資及工作損失均
      無證據證明其損失，其中看護費用及搭乘計程車至醫院所
      生之費用，並非必要支出，關於原告所稱係從事木工工作
      ，月薪達5萬元部分衡情過高，真實性存疑，且以原告所
      提出之勞保投保資料，無法證明原告於車禍時有工作，另
      精神慰撫金之請求亦屬偏高，請求酌減，又被告事後已先
      賠償原告一部價值28,000元之中古機車、價值2,000元之
      禮盒及15,000元之現金，至於強制險部分，因原告尚未提
      出醫療等費用相關單據，故保險公司尚未核定理賠金，原
      告請求醫療費用核屬無益等語。並聲明：原告之訴駁回，
      且陳明如受不利判決，願供擔保請准宣告免為假執行。
  三、原告對於被告抗辯之陳述：被告所交付並登記於原告名下
      之機車，車齡已屆10年，應不具有被告所稱28,000元之價
      值，且原告所騎乘之機車亦因本件車禍受有損害。另因原
      告屬於臨時性之木工，無固定之雇主，故無核發工資之證
      明及申報扣稅之資料，至於看護費用部分，因係由原告之
      妻辭去原先之工作以照顧原告，雖無收據，但亦不能因此
      而加惠於被告，關於原告所支出車資部分，同意以來回單
      趟以300元計算等語。
貳、爭點整理
  一、不爭執事項：
    (一)上開被告之過失傷害行為，經台中地檢署97年度偵字第27
      193號聲請本院刑事庭以簡易判決處刑，嗣經本院97年度
      中交簡字第2734號判決被告過失傷害人，處拘役58日，如
      易科罰金，以新台幣1,000元折算1日，該判決並已確定。
    (二)被告已交付原告2,000元之禮盒、15,000元現金及一台中
      古機車。
    (三)原告尚未領取因上開車禍案件所得受領之強制責任險保險
      金。
    (四)關於被告之肇事責任、原告已支出醫療費用7,380元、原
      告搭乘計程車車資來回1趟計300元、看護費用一個月計25
      ,000 元、兩造財產清冊、原告勞保投保資料及中國醫藥
      大學附設醫院98年3月24日回復意見表不爭執。
  二、爭執事項：本件原告所主張被告應賠償交通費用、看護費
      用、工作損失及慰撫金之數額？被告已交付原告2,000元
      之禮盒、15,000元現金及一台中古機車，是否應予扣除？
參、法院之判斷：
  一、原告主張：被告於前揭時地駕車因過失肇事，撞及原告騎
      乘之機車，致原告受有左側股骨頸骨折之傷害，前揭被告
      之過失傷害行為，業經臺灣臺中地方法院檢察署97年度偵
      字第27193號聲請本院刑事庭以簡易判決處刑，嗣經本院9
      7年度中交簡字第2734號判決被告過失傷害，處拘役58日
      確定，被告過失傷害原告之身體健康，自應負損害賠償責
      任等情，業據其提出醫療費用收據影本、中國醫藥大學附
      設醫院診斷證明書正本等件為證，並經本院調取前開刑事
      案件查閱無誤，復經被告所自認，是原告主張被告過失傷
      害原告之身體健康，自應負損害賠償責任，應屬可採。
  二、茲就原告主張之各項損害賠償是否准許，茲分述之：
      (1)交通費用部分：原告固主張其至中國醫藥大學附設醫院
        回診共7次，均需從台中水湳搭乘計程車，單程車資係
        300元，有時因回彰化芬園探視其母，若由其母家中搭
        乘計程車至醫院，單程則需支出700元，故請求被告應
        賠償車資3,500元（單次500元×7次＝3,500元）等情，
        惟兩造於言詞辯論期日均同意原告之車資，以原告水湳
        住所至中國醫藥大學附設醫院來回1趟計程車費以300元
        計算，而依中國醫藥大學附設醫院之98年3月24日回復
        意見表記載：「一、病患乙○○於97年7月30日至98年2
        月23日之間，回本院骨科門診7次。二、病患乃因左側
        骨頸骨折接受治療，此一骨折根據學理上其癒合較慢，
        有些病人甚至會產生不癒合，故左下肢不負重之時間需
        至少3個月，此段時間必須使用枴杖，生活上是需要有
        人幫忙照顧，工作上不適宜需久站或頻繁走動之工作。
        臨床上，此病人在97年12月17日回診時即可不用枴杖行
        走，但工作後左髖會痛，判斷應是骨折已開始癒合，但
        尚未完全，故仍不宜久站或頻繁走動，也不宜粗重工作
        ，以免超過其可負荷之重度而造成再度骨折。坐著工作
        是沒問題的。」等情，有該回復意見表附卷可參，本院
        參酌原告確有回診7次，其車禍受傷後之3個月內必須使
        用枴杖，生活上是需要有人幫忙照顧，工作上不適宜需
        久站或頻繁走動之工作，回診搭乘計程車自屬必要之支
        出，固勿論，而原告嗣於97年12月17日回診時，雖可不
        用枴杖行走，但工作後左髖會痛，判斷應是骨折已開始
        癒合，但尚未完未完全，故仍不宜久站或頻繁走動，．
        ．．以免超過其可負荷之重度而造成再度骨折，本院衡
        情，此段時間原告之骨折癒合尚未完全，故仍不宜久站
        或頻繁走動，若強令其搭乘大眾交通運輸工具，上下車
        輛跨越較高之門檻諸多不便、行車顛坡等情，極易造成
        原告骨折之再度傷害，故於其骨折傷勢未完全癒合前，
        仍有搭乘計程車回診之必要，故原告請求回診7次，以
        單趟300元計算，合計2100元範圍內（300×7＝2100）
        ，核屬合理且必要，應予准許，逾此部分，即不應准許
        。
      (2)看護費用：原告主張其車禍受傷後，原告之妻即辭去工
        作照顧原告，並無收據，茲以每月25,000元請求2個月
        之看護費用，即25,000元×2（月）＝50,000元等情，
        被告於本院言詞辯論期日同意原告此部分看護費用以每
        月25,000元計算，惟辯稱：原告應無看護費用支出之必
        要云云，經查，依上開中國醫藥大學附設醫院之回復意
        見表記載：．．．病患乃因左側骨頸骨折接受治療，此
        一骨折根據學理上其癒合較慢，有些病人甚至會產生不
        癒合，故左下肢不負重之時間需至少3個月，此段時間
        必須使用枴杖，生活上是需要有人幫忙照顧，工作上不
        適宜需久站或頻繁走動之工作等情，參酌原告骨折受傷
        情形，受傷後3個月內尚須使用枴杖，生活上是需要有
        人幫忙照顧之情，原告請求2個月之看護費用，尚屬合
        理且必要，故原告請求50000元看護費用，應予准許。
      (3)醫療費用：原告主張其支出醫療費用7,380元等情，業
        據其提出醫療費用單據為證，復為被告所不爭，原告此
        部分主張自屬可取。
      (4)工作損失：原告主張其屬於臨時性之木工，無固定之雇
        主，故無法提出核發工資之證明及申報扣稅之資料，依
        原告原先從事木工裝潢工作，月薪約50,000元，而因發
        生車禍至今，仍需持柺杖輔助行動，無法正常工作，且
        經醫師告知，原告至少需8個月方能完全復原，估計工
        作損失為：45,000元×8（月）＝360,000元等情，此為
        被告所否認，且原告既屬於臨時性之木工，未必每日均
        有工作，參以目前經濟不景氣，工作量普遍銳減，賦閒
        無業者甚多，原告復未提出其確實原有工作因受傷後而
        無法繼續致有工作收入之損失之證據，故原告此部分主
        張，自非可採。
      (5)精神慰撫金：原告主張其因本件車禍受傷受有精神上之
        痛苦，爰請求300,000元之精神慰撫金等語，被告抗辯
        其部分之金額過高云云。按慰藉金之賠償須以人格權遭
        遇侵害，使精神上受有痛苦為必要，其核給之標準固與
        財產上損害之計算不同，然非不可斟酌雙方身分資力與
        加害程度，及其他各種情形核定相當之數額（最高法院
        51年台上字第223號判例可資參照）。本件原告原係從
        事木工裝潢工作，原先月薪50,000元（被告否認），工
        作時需攀爬工作梯，惟因發生車禍後需持柺杖輔助行動
        ，生活已陷入困境，名下有汽車一部；被告係高職肄業
        ，目前無業，名下有兩台汽車，惟均為其兄以其名義購
        買，並尚有貸款等情，業據其分別陳明在卷，復有卷附
        稅務電子閘門資料查詢表可參。本院審酌上情，及原告
        所受傷勢之情況，認精神慰撫金以12萬元為適當，原告
        於此部分之請求，於法有據，應予准許，超過部分之請
        求，於法不合，應予駁回。
      (6)綜上，原告因本件車禍事故得請求被告賠償交通費用2,
        100元、看護費用50000元、醫療費用7,380元、精神慰
        撫金12萬元，合計179,480元（計算式：2100＋50000＋
        7380＋120000＝179,480）。
  三、至於被告已交付原告2,000元之禮盒、15,000元現金及一
      台中古機車，是否應予扣除？經查：
      (1)被告交付原告2,000元之禮盒，固為原告所是認，惟本
        件車禍肇責係在被造一方，其關心慰問送予原告禮盒，
        而邀日後對方寬諒之機會，此為人情之常，初無於日後
        再予計較並折抵扣除禮品金額之理，是被告以曾交付原
        告之禮盒價值2,000元應予折抵扣除乙節，此與情理有
        違，難謂可採。
      (2)15,000元現金部分，此為被告主張係原告因本件車禍受
        傷後，經濟不寬裕，而預先給付予原告暫供醫療費用之
        支出等情，此為原告未予否認，且依此數額而觀，衡情
        亦非屬被告給予原告之慰問金，是被告主張此數額應予
        扣除，要屬可採。
      (3)至於被告交付原告機車一台等情，固為原告所是認，惟
        原告陳稱該中古機車車齡已經10年餘，其價值不可能有
        28000元等語，查被告交付原告機車一台屬中古機車，
        原告固未爭執，然被告並未舉證該台機車確有28000元
        之價值，其主張其價值有28000元乙節，已難謂可採，
        況原告於本件肇事時所騎乘之機車亦因本件車禍受有損
        壞，此有刑事案卷肇事資料相片可參，而原告亦因被告
        賠償其中古機車乙台，亦未再請求機車之損害，可見被
        告交付原告機車一台應屬賠償原告之機車損害，是被告
        主張其交付原告機車一台，應扣除其價值28000元乙節
        ，尚非可取。
      (4)綜上，被告得主張應扣除已交付原告金額15,000元。
  四、綜上所述，原告得請求被告賠償上開交通費用、看護費用
      、醫療費用及精神慰撫金，合計179,480元，並扣除被告
      前已交付原告之15,000元，故原告得請求金額為164,480
      元，從而，原告依民法第184條第1項前段、第193條第1項
      及第195條第1項之規定，請求被告應給付原告164,480元
      ，並自98年2月6日（按起訴狀繕本於98年2月5日送達被告
      ）起至清償日止，按年息百分之5計算之利息範圍內，洵
      屬正當，應予准許。逾此範圍之請求，即屬無據，應予駁
      回。
  五、本判決原告勝訴部分乃所命給付之金額未逾50萬元之判決
      ，爰依職權宣告假執行，被告陳明願供擔保，聲請宣告免
      假執行，經核於原告勝訴部分，核無不合，爰酌定相當之
      擔保金額，併准許之。原告其餘假執行之聲請，因訴之駁
      回而失所依附，不予准許。
  六、本件事證已臻明確，兩造其餘之陳述、攻擊防禦方法及舉
      證，均對本判決之結果，不生影響，爰不一一論述，附予
      敘明。
  七、訴訟費用負擔之依據：民事訴訟法第79條。
中    華    民    國    98    年    4     月    29    日
                  民事第四庭    法  官  張國華
正本係照原本作成。
如對本判決上訴，須於判決送達後20日內向本院提出上訴狀。
中    華    民    國    98    年    4     月    29    日
                                書記官  王麗麗


司法院資訊處製作；財團法人民間司法改革基金會備份。
